臺灣臺南地方法院交通事件裁定　　　　　　　　　　九十三年度交聲字第三八六號
　　移送機關　交通部公路總局嘉義區監理所臺南監理站
　　受處分人
　　即異議人　甲○○
右列受處分人因違反道路交通管理處罰條例案件，對於交通部公路總局嘉義區監理所
臺南監理站九十三年七月十六日所為之裁決處分（處分案號：嘉監南字第裁七四─Ｚ
00000000號）聲明異議，本院裁定如左：
    主  文
異議駁回。
    理  由
一、聲明異議意旨略以：受處分人即異議人甲○○雖於民國九十三年六月四日上午七
    點二十四分左右，駕駛車牌號碼四七七─ＧＱ號營業大貨車，行經國道一號高速
    公路南向三三一‧九公里處附近時，有行駛內側車道之情形，但因當時是上班時
    間，車流量大，外側車道之車輛又不禮讓，以致其不得不行駛內側車道。又該路
    段前之「禁止大型車行駛內側車道」交通標誌，應是本件違規時間以後才設置的
    ，舉發警員未經查明即貿然舉發異議人有違規行駛內側車道之行為，實非適當，
    故異議人不服原裁處，而提起本件異議。
二、汽車行駛於高速公路或設站管制之道路，而不遵管制之規定者，處汽車駕駛人新
    臺幣三千元以上六千元以下罰鍰，並記違規點數一點，道路交通管理處罰條例第
    三十三條第一項及第六十三條第一項第一款分別定有明文。其次，汽車行駛高速
    公路，其車道之使用，應依設置之交通標誌、標線或號誌之規定，無設置者，車
    輛行駛於同向二車道路段，除為超越同一車道之前車時得暫時利用內側車道超越
    前車外，不得行駛內側車道，但排氣量超過一千立方公分之小型車輛，得以最高
    速限於內側車道繼續行駛，高速公路交通管制規則第八條第一項第一款亦規定甚
    明；另駕駛人駕駛汽車，應遵守道路交通標誌、標線、號誌之指示，道路交通安
    全規則第九十條前段並已規範明確。基此，汽車行駛於高速公路時，駕駛人對於
    車道之使用，原則上應依交通標誌之指示，假若無交通標誌、標線或號誌之設置
    時，則大型車行駛於同向二車道之路段，駕駛人除了為超越同一車道之前車時，
    而得以暫時利用內側車道超越前車外，其餘情況下則不得行駛於內側車道。
三、經查：
    （一）受處分人即異議人甲○○並不否認其於九十三年六月四日上午七點二十四
          分左右，駕駛屬大型車之車牌號碼四七七─ＧＱ號營業大貨車，行經同向
          二車道之國道一號高速公路南向三三一‧九公里處附近時，有行駛內側車
          道之情形；又異議人於前述時、地，確有違規行駛於高速公路內側車道之
          行為，除有內政部警政署國道公路警察局公警局交字第Ｚ0000000
          0號舉發違反道路交通管理事件通知單及該警察局第五警察隊九十三年七
          月九日公警五交訴字第０九三００００九六三號書函各一份附卷可參外，
          另當日執行勤務舉發本違規事件之上開警察局第五警察隊新市分隊警員許
          志鵬，亦於本院調查時到庭具結證稱：「（法官問：本件是否你舉發的，
          情形如何？）是我舉發的，當時我們開車在戰備跑道路段所以我們開在路
          肩，觀察是否有違規車輛予以舉發，當時在南下三三一公里左右之前就有
          設置一個『禁止大型車行駛內側車道』的標誌，我從照後鏡看見異議人車
          子時是在我後方大約二、三百公尺的內側車道，之後他車子就切到外側車
          道我看到他的車子在內側車道行駛的距離大約一、二百公尺，之前情形我
          無法看到。我所以攔下異議人的車子，因為之前的交通標誌是『禁止大型
          車行駛內側車道』，所以我們認為只要大型車行駛內側車道就是違規，所
          以我們才將之攔下，異議人有告訴我們說他是因為超車所以無法切回外側
          車道，至於異議人整個超車的過程我沒有完全看到，只看到他在內側車道
          行駛，看到警車之後就切到外側車道，異議人表示他在戰備道之前就已經
          切入內側車道要超車，但是因為外側車道的車輛不讓他，所以他就一直開
          ，我們之所以舉發他，就是因為該路段大型車不能行駛內側車道。」等語
          （詳見本院九十三年八月二十五日訊問筆錄），此參以證人許志鵬警員與
          異議人間不僅未有任何怨隙，且係毫不相識之人，衡情證人應無設詞攀誣
          ，或是虛構違規事實以陷害異議人之道理。何況警員執行公務時，本身即
          受有行政懲處責任之監督，且其到庭具結作證，更係以刑事責任擔保其證
          言之真實性，故證人許志鵬警員之上開證述內容，以及其所紀錄舉發之本
          件違規事實，經核尚無不可採信之處。因之，異議人於右述時、地，駕駛
          屬大型車之營業大貨車行駛於高速公路時，確有不依交通標誌之規定而行
          駛於內側車道，以致有不遵高速公路管制規定之違規行為，應尚可認定。
    （二）其次，國道一號高速公路南向三三一公里處之「禁止大型車行駛內側車道
          」交通標誌，於八十八年八月二十五日該路段拓寬工程開工前即已設置，
          而施工期間為配合工程進行雖有多次移設，但移設範圍均在三三０公里九
          百公尺至三三一公里之間，除九十三年七月間因颱風侵襲而破壞後約二日
          未架設外，其他時間（包含本件違規時間之九十三年六月四日）並無拆除
          及更換作業等情，則有交通部臺灣區○道○○○路局拓建工程處九十三年
          九月二十三日拓交字第０九三０００八九五二號函及所附之現場照片三張
          存卷足憑，顯見本件違規當時，受處分人即異議人甲○○駕車行經違規地
          點前，該路段確有設置「禁止大型車行駛內側車道」之交通標誌，故異議
          人前述所辯：該路段前之「禁止大型車行駛內側車道」之交通標誌，是本
          件違規時間以後才設置的等語，經核應與事實不符，而難以採信。
    （三）此外，汽車超車時，前行車連貫二輛以上者不得超車；又超越時應於前車
          左側保持保持半公尺以上之間隔超過，行至安全距離後，再駛入原行路線
          ，道路交通安全規則第一百零一條第一項第二款及第五款分別有明文規定
          ；又如前述，汽車行駛於高速公路時，駕駛人對於車道之使用，假若無交
          通標誌、標線或號誌等設施時，則大型車行駛於同向二車道路段，駕駛人
          除了為超越同一車道之前車時，得以暫時利用內側車道超越前車外，其餘
          情況下則不得行駛內側車道。從而，行駛於高速公路之大型車駕駛人，欲
          超越前車時，應先行判斷其超越一輛前行車後，是否仍得以順利駛入原行
          路線，假若超越一輛前行車後，尚能夠順利進入原行之外側車道，則此時
          始能變換車道而進行超車，否則該駕駛人便應等待另有適當之時機後再行
          超車，尚不得僅因在外側車道見前車行車速度緩慢，即貿然變換車道至內
          側車道行駛，並於超越一輛以上之前行車後，再一邊行駛，一邊尋找得以
          進入外側車道之機會，並期待無禮讓義務之前方車輛駕駛人，會適時讓其
          先行進入外側車道，而以此憑藉運氣行駛之方式進行超車。據此，受處分
          人即異議人甲○○於前述時、地，行駛內側車道後，因車流量大，且外側
          車道車輛又不禮讓，以致其不得不行駛內側車道等情縱然屬實，則其先前
          於變換車道欲超越前車之時，顯然並未遵守上述道路交通安全規則等超車
          之相關規定，先行判斷其超越一輛前行車後，是否仍得以順利駛入原行路
          線等事宜，即貿然變換車道進行超車，故異議人進入內側車道超越前車後
          ，不能順利進入原行路線之外側車道內行駛，以致行至「禁止大型車行駛
          內側車道」之路段時，仍繼續在內側車道內違規行駛等情，顯屬可歸責於
          異議人之事由所致。從而，異議人尚難僅憑此等個人疏失所造成之結果，
          並以無禮讓義務之他車駕駛人未讓其進入外側車道等為藉口，而欲免除其
          上開交通違規之相關責任。
四、綜上所述，受處分人即異議人甲○○於前開時間，駕駛車牌號碼四七七─ＧＱ號
    營業大貨車，行經屬同向二車道之國道一號高速公路南向三三一‧九公里處附近
    時，有違規行駛內側車道而不遵管制規定之違規情事既可認定，則原處分機關即
    交通部公路總局嘉義區監理所臺南監理站，據此並引用道路交通管理處罰條例第
    三十三條第一項及第六十三條第一項第一款等規定，裁處異議人罰鍰新臺幣三千
    元，並記違規點數一點，於法尚稱妥適。至本件異議人內容，經核並無理由，故
    應予以駁回。
五、據上論斷，應依道路交通案件處理辦法第十九條，裁定如主文。
中      華      民    國      九十三      年     十一      月     一    日
                              臺灣臺南地方法院交通法庭
                                  法  官    陳  志  成
右正本證明與原本無異。
如不服本裁定應於送達後五日內向本院提出抗告狀。
                                  書記官    黃  瓊  蘭
中      華      民    國      九十三      年     十一      月     一    日
